【裁判字號】    96,苗小,1259
【裁判日期】    970121
【裁判案由】    侵權行為損害賠償
【裁判全文】
臺灣苗栗地方法院民事小額判決        96年度苗小字第1259號
原      告  行政院農業委員會林務局新竹林區管理處
法定代理人  乙○○
訴訟代理人  甲○○
被      告  丁○○
                      （因另案於苗栗監獄執行中）
被      告  丙○○
上列當事人間請求侵權行為損害賠償事件，本院於民國97年1 月
7 日言詞辯論終結，判決如下：
    主  文
被告應連帶給付原告新臺幣玖萬參仟捌佰貳拾伍元，及自民國九
十六年十一月十七日起至清償日止，按年利率百分之五計算之利
息。
訴訟費用由被告連帶負擔。
本判決得假執行。
    事實及理由
一、原告主張：
（一）被告丁○○、丙○○意圖為自己不法之所有，由被告丁○
      ○於民國94年10月8 日僱用不知情之訴外人吳順益、鄭長
      泰、張榮昌等人，在位於苗栗縣後龍鎮○○○段未登記保
      安林地上盜挖七里香7 棵，竊得後以網紗包覆七里香之根
      部。嗣被告二人為將七里香以車輛搬運下山，由被告丙○
      ○僱用不知情之訴外人陳金森駕駛挖土機開挖整地闢建共
      800 平方公尺之道路，於未及運走之際，隨即於94年10月
      9 日為警巡邏時查獲。被告二人均因觸犯結夥二人以上於
      保安林內竊取森林主產物罪，經鈞院以96年度訴字第236
      號判決有罪確定在案。
（二）經被告挖取之七里香對於生長地區充分發揮土砂捍止、涵
      養水元、淨化空氣、淨化空氣及保全生態系完整之公益效
      能，被告盜取七里香經原告運回假植，並未存活，原告受
      有下列損害：(1)7 棵七里香之園藝市價共新台幣（下同）
      70,000元。(2)原告將七里香運回假植共支出挖土機運費8,
      000 元及起重費9,000 元，合計共17,000元。(3)原告支出
      假植栽種費共6,825 元，合計原告受有損害93,825元。為
      此依侵權行為之法律關係請求被告連帶賠償93,825元，及
      自附帶民事起訴狀繕本送達翌日起至清償日止，按年利率
      百分之5 計算之利息。
二、被告方面：
（一）被告丁○○部分：對於原告請求無意見，願意於徒刑執行
      完畢後再賠償。
（二）被告丙○○部分：刑事判決認定被告丙○○為共同正犯，
      然七里香係被告丁○○雇人挖取，被告丙○○並未獲利，
      故應由被告丙○○及訴外人即另共犯張銀標賠償。
三、查兩造不爭執之事實為：
（一）被告丁○○、丙○○意圖為自己不法之所有，由被告丁○
      ○於94年10月8 日僱用不知情之訴外人吳順益、鄭長泰、
      張榮昌等人，在位於苗栗縣後龍鎮○○○段未登記保安林
      地上盜挖七里香7 棵。嗣後被告2 人為將七里香以車輛搬
      運下山，由被告丙○○僱用不知情之訴外人陳金森駕駛挖
      土機開挖整地闢建共800 平方公尺之道路，於未及運走之
      際經警查獲。
（二）被告盜取七里香經原告運回假植，並未存活，原告受有下
      列損害：(1)7 棵七里香之園藝市價共70,000元。(2)原告將
      七里香運回假植共支出挖土機運費8,000 元及起重費9,00
      0 元共17,000元。(3)原告支出假植栽種費共6,825 元，合
      計原告受有損害93,825元。
（三）被告2 人經本院刑事庭以96年度訴字第236 號判決認定觸
      犯結夥二人以上於保安林竊取森林主產物罪確定在案。
      以上並有原告提出之現場照片、森林主副產物被害價格查
      定書、挖土機運費及起重費收據、行政院農委會林務局新
      竹林區管理處函在卷可憑，並經本院調閱本院96年度訴字
      第236 號卷宗核閱無誤。
四、按數人共同不法侵害他人之權利者，連帶負損害賠償責任，
    民法第185 條第1 項定有明文。查被告丁○○對於挖取七里
    香乙節不爭執，已如前述。另被告丙○○固以其未獲利，應
    由被告丁○○及共犯張銀標賠償等語置辯。然查，被告丙○
    ○於前開刑事案件審理中自陳其曾至現場察看七里香並與被
    告丁○○達成買賣交易，且僱用挖土機前往配合等語。是被
    告2 人主觀上均基於意圖為自己不法所有之犯意聯絡，由被
    告丁○○僱人挖取七里香，另被告丙○○知悉七里香之來源
    詎仍向被告丁○○購買，且為將盜取之七里香運送下山，並
    僱用挖土機前往現場開挖闢路，是被告丙○○之行為，顯係
    七里香遭盜取而發生損害之共同原因，其行為與被告丁○○
    盜取行為有犯意聯絡及行為分擔，已足成立共同侵權行為。
    又侵權行為之成立僅以故意或過失不法侵害他人之權利，致
    他人受有損害為要件，與侵權行為人是否因此獲利無涉，是
    被告丙○○以其未獲利，不願意賠償等語抗辯，即無理由。
    從而，被告2 人共同竊取七里香，侵害原告之權利，自應就
    原告之損害負賠償之責。又原告所受之損害包括園藝市價70
    ,000 元 、運回假植之挖土機運費及起重費共17,000元、假
    植栽種費共6,825 元，合計共93,825元乙節，為被告所不爭
    執，業如前述。從而，原告請求被告連帶賠償前開金額，即
    有理由，應予准許。
五、綜上所述，原告本於共同侵權行為之法律關係，訴請被告連
    帶賠償93,825元，及自附帶民事起訴狀繕本送達翌日即96年
    11月17日起至清償日止，按年利率百分之5 計算之法定遲延
    利息，為有理由，應予准許。
六、本件係訴訟標的金額在100,000 元以下之民事小額訴訟，本
    院為被告敗訴判決，自應依民事訴訟法第436 條之20規定，
    依職權宣告假執行。
七、據上論結，本件原告之訴為有理由，依民事訴訟法第436 條
    之23、第436 條第2 項、第78條、第436 條之20，判決如主
    文。
中    華    民    國    97    年    1     月    21    日
               苗栗簡易庭法  官  曾明玉
以上正本係照原本作成。
如不服本判決，應於判決送達後20日內，以判決違背法令為理由
，向本院提出上訴狀並表明上訴理由，及須按他造當事人之人數
附繕本。上訴理由應表明：
  一、原判決所違背之法令及其具體內容。
  二、依訴訟資料可認為原判決有違背法令之具體事實。
如未表明上訴理由者，應於上訴後20日內向本院提出上訴理由。
當事人如對本件訴訟內容有所疑義，得聲請閱卷。
                        書記官  黃麗靜
中    華    民    國    97    年    1     月    21    日


司法院資訊處製作；財團法人民間司法改革基金會備份。
